最高法院刑事判決　　　　　　九十四年度台上字第六七四四號
　　上　訴　人　甲○○
　　　　　　　　　　　　號
上列上訴人因違反廢棄物清理法案件，不服台灣高等法院高雄分
院中華民國九十二年四月三日第二審判決（九十二年度上訴字第
一二八號，起訴案號：台灣高雄地方法院檢察署九十年度偵字第
二一四四九號），提起上訴，本院判決如下：
    主  文
原判決撤銷，發回台灣高等法院高雄分院。
    理  由
本件原判決認定上訴人甲○○前曾於民國八十一年間，因違反麻
醉藥品管理條例罪，經原審法院於民國八十二年九月十六日判處
有期徒刑三年七月確定，並於八十二年十一月二十三日入監執行
；又於八十二年間，因違反麻醉藥品管理條例罪，經法院判處有
期徒刑一年六月確定，於前述刑之執行（八十六年六月十八日）
後接續執行；再於八十四年十月二日縮短刑期假釋出監；另於八
十五年間，因違反麻醉藥品管理條例罪，經法院於八十六年四月
二十八日判處有期徒刑五月確定，並撤銷上揭假釋，於八十七年
五月六日入監執行殘刑三年四月二十日，而上開有期徒刑五月接
續執行；嗣於九十年三月二十八日經核准假釋，第一審法院經檢
察官聲請於九十年四月十三日以九十年度聲字第一一九七號刑事
裁定假釋中付保護管束，復於九十年四月二十六日假釋出監（撤
銷假釋執行殘刑三年四月二十日業已執行完畢），刑期至九十一
年二月二十四日屆滿。緣坐落高雄縣鳥松鄉○○村○○段一０九
地號土地（即重測前高雄縣鳥松鄉○○段二二八地號土地，夢裡
幹右二十支五號電線桿後方土地，以下簡稱「系爭土地」）前為
陳炳復（已經檢察官偵查終結而為不起訴處分在案）所有，嗣於
五十二年六月八日經行政機關徵收後，登記為高雄縣所有，迨至
七十九年五月一日，交予國立中山大學負責管理，並辦妥登記。
陳炳復於系爭土地為行政機關徵收後，仍繼續使用系爭土地耕作
或作為魚塭，後於八十七年間委由上訴人設置魚塭並管理；九十
年十月三十日，陳炳復為免魚塭發生意外，遂委託上訴人及林財
將系爭土地回填土壤為平地；林財、上訴人並簽下切結書予陳炳
復，保證不任意傾倒有毒化學物質、塑膠類、版模及家庭垃圾等
廢棄物。詎上訴人於前述假釋期間，仍不知謹言慎行，竟與林財
（已判決確定）共同明知應將系爭土地之魚塭填入乾淨土壤，且
未經主管機關核發領有廢棄物清除許可文件，不得從事廢棄物之
清除、處理等工作，而自九十年十月三十日起，未向地方主管機
關即高雄縣政府申請核發領有廢棄物清除處理機構許可文件，擅
自在系爭土地上接受不特定之人載運各式一般廢棄物（包括塑膠
袋、鐵鋁罐、廢波浪板、木材、海綿、廢便當盒、水泥塊、磚塊
等各式垃圾）進場傾倒棄置在魚塭內，由林財負責現場管理，並
通知其他不特定之人陸續載運各式廢棄物進場傾倒棄置於系爭土
地之魚塭內，以每日平均四至五台貨車載運量傾倒棄置一般廢棄
物；其間吳明昌（已判決確定）在高雄縣鳳山市○○路三一號一
樓所經營之保吉企業行，於九十年十一月十三日下午一時許，由
吳明昌駕駛牌照號碼ＶＱ－二六八號自用大貨車，自高雄縣鳳山
市○○路某民宅整修房子之建築廢棄物至系爭土地上傾倒棄置；
另陳英俊（已判決確定）在高雄市鼓山區○○○路五九二號一樓
所經營之百盛建材行，亦於該日上午十一時許，由陳英俊駕駛牌
照號碼ΖＵ－０一一號自用大貨車載運推土機（即山貓）一台，
至系爭土地訪友林財，吳明昌將前述建築廢棄物傾倒棄置在系爭
土地上後，即由陳英俊應林財請託，駕駛其所有之推土機將吳明
昌所傾倒棄置之建築廢棄物剷平推置入魚塭，並將乾淨土壤推至
魚塭內以掩蓋已經傾倒入內之廢棄物，而參與違反廢棄物清理法
之處理行為時，為內政部警政署環保警察隊第三中隊會同行政院
環境保護署環境督察總隊南區環境督察大隊循線跟蹤在上址當場
查獲，並扣得吳明昌及陳英俊各自駕駛之自用大貨車與推土機各
乙部，始知悉系爭土地低窪魚塭部分業已回填上開一般廢棄物達
三分之一之多，約有一百坪等情，因而維持第一審論處上訴人共
同未依廢棄物清理法第四十一條第一項規定領有廢棄物清除許可
文件，從事廢棄物清除，累犯罪刑之判決，駁回上訴人在第二審
之上訴，固非無見。
惟查：(一)上訴人於原審並未供承有於上揭時間，接受不特定之人
進入上揭系爭土地傾倒棄置廢棄物之行為，而辯稱：「我不知道
土地被人傾倒廢棄物」、「我只認識林財，我不認識吳明昌、陳
英俊二人，我沒有和他們一起傾倒廢棄物，我只介紹林財和陳炳
復認識，陳炳復口頭上有承諾要讓林財將土地填平，以便讓他養
」、「我知道林財要回填土地，但他何時開始回填，我不知道
」等語（見原審上訴字卷第三十七頁、第三十八頁），原判決理
由稱：訊據上訴人並不諱言於上揭時、地，接受不特定之人進場
傾倒棄置廢棄物等語，並執為論罪之證據理由（見原判決理由一
之記載），與上揭卷證資料不符，自有未合。(二)證人林財曾經於
原審具結證稱：上訴人介詔陳炳復與伊認識，填土工作是由伊負
責，上訴人並無參與回填的工作，該工作由伊和陳炳復洽談等語
（見同上卷第五十七頁、第五十八頁），上訴人之辯護人並於原
審請求傳訊陳炳復，以查明事實。原審對於林財上揭有利於上訴
人之證詞，未明取捨判斷之心證理由，且未依聲請傳喚證人陳
炳復到庭查明事實，又未明不予傳訊該證人之理由，遽為判決
，自尚嫌速斷，並有應於審判期日調查之證據未予調查及理由不
備之違誤。上訴意旨執以指摘原判決不當，非無理由，應認原判
決有撤銷發回更審之原因。
據上論結，應依刑事訴訟法第三百九十七條、第四百零一條，判
決如主文。
中　　華　　民　　國　九十四　年　 十一 　月　 三十 　日
                      最高法院刑事第十庭
                          審判長法官  陳　正　庸
                                法官  賴　忠　星
                                法官  王　居　財
                                法官  林　開　任
                                法官  林　立　華
      本件正本證明與原本無異
                                      書  記  官
中　　華　　民　　國　九十四　年　 十二 　月　 十五 　日
                                                      Ｋ
